【裁判字號】    97,上易,653
【裁判日期】    971030
【裁判案由】    贓物等
【裁判全文】
臺灣高等法院臺南分院刑事判決         97年度上易字第653號
上  訴  人  臺灣雲林地方法院檢察署檢察官
被      告  乙○○
上列上訴人因被告贓物案件，不服臺灣雲林地方法院97年易字第
496號中華民國97年8月29日第一審判決（起訴案號：臺灣雲林地
方法院檢察署96年度偵字第6206號），提起上訴，本院判決如下
：
    主  文
上訴駁回。
    理  由
一、按刑事訴訟法第三百六十一條、第三百六十七條規定，不服
    地方法院之第一審判決而提起上訴者，應提出上訴書狀，並
    敘述具體理由，為上訴必備之程式；其所提出之書狀未敘述
    上訴理由，或僅曾以言詞陳述上訴理由者，均應於上訴期間
    屆滿後二十日內補提理由書於第一審法院。第一審法院經形
    式審查，認逾期未補提上訴理由者，應定期間先命補正；逾
    期未補正者，為上訴不合法律上之程式，應以裁定駁回。倘
    已提出上訴理由，但所提非屬具體理由者，則由第二審法院
    以上訴不合法律上之程式，判決駁回。而所謂具體理由，必
    係依據卷內既有訴訟資料或提出新事證，指摘或表明第一審
    判決有何採證認事、用法或量刑等足以影響判決本旨之不當
    或違法，而構成應予撤銷之具體事由，始克當之（例如：依
    憑證據法則具體指出所採證據何以不具證據能力，或依憑卷
    證資料，明確指出所為證據證明力之判斷如何違背經驗、論
    理法則）；倘僅泛言原判決認定事實錯誤、違背法令、量刑
    失之過重或輕縱，而未依上揭意旨指出具體事由，或形式上
    雖已指出具體事由，然該事由縱使屬實，亦不足以認為原判
    決有何不當或違法者（例如：對不具有調查必要性之證據，
    法院未依聲請調查亦未說明理由，或援用證據不當，但除去
    該證據仍應為同一事實之認定），皆難謂係具體理由，俾與
    第二審上訴制度旨在請求第二審法院撤銷、變更第一審不當
    或違法之判決，以實現個案救濟之立法目的相契合，並節制
    濫行上訴（最高法院九十七年度台上字第八九二號判決參照
    ）。
二、檢察官上訴意旨略以：(1)原審就被告乙○○部分判決無罪，
    係以同案被告顏國峰於偵審中陳述前後不一，致無法判斷事
    實真偽為其主要論據。惟查，本案共犯顏國峰於偵查中具結
    證稱：偷到的白鐵架係在被告乙○○經營之「雅雲」資源回
    收場賣給被告之母，離開時有遇到被告，並向被告表示「東
    西安全，是從別縣市拿來，意思是告知被告東西是偷來的」
    等語。於原審審判中，顏國峰亦陳稱：東西售與被告之後，
    有在回收場路口遇到被告，並再次確認有向被告表達「東西
    安全」一情，是顏國峰有將竊得之白鐵架售予被告之母並告
    知被告來源係屬贓物一節，並無偵審過程中前後供述不一之
    情形，原審就此一事實之認定顯然不當。(2)次查，被告於原
    審審理中更陳明顏國峰係以時薪新台幣一百元之代價受雇於
    被告，此亦為顏國峰所是認，更足認定顏國峰確有將上情告
    知被告。原審僅以顏國峰於偵審中前後陳述之細節容有出入
    ，即認為前後反覆、矛盾，無法形成被告必然犯罪之心證，
    自嫌速斷，且容有理由不備之違法。(3)末查，顏國峰竊得之
    白鐵架縱然係直接交與被告之母，然而，顏國峰嗣後隨即告
    知被告該情，被告亦未立即指示顏國峰應交還被害人甲○○
    ，最後係因甲○○前來索討，被告始將白鐵架交還被告。從
    而，被告仍有收受該贓物之情事，原審縱然認為被告之舉不
    構成故買贓物罪，亦應依職權變更法條並適用刑法第三百四
    十九條第一項之收受贓物罪論處，乃原審亦捨此未為，又未
    說明理由，核屬判決不適用法則及不載理由之違背法令。綜
    上所述，原審判決關於被告乙○○部分，有認定事實違誤及
    違背法令之情形，爰依刑事訴訟法第三百四十四條第一項及
    第三百六十一條第一項提起上訴，請撤銷改判有罪，以資救
    濟。
三、經查：
  (一)原審依調查證據所得及全辯論意旨認：顏國峰於偵查中及原
    審審理時，就乙○○所涉情節之陳訴，前後反覆矛盾，尚未
    能確切證明被告乙○○之犯行，並於判決中析論指駁綦詳（
    見原判決理由欄二（三）），基於無罪推定之原則，不能證
    明被告乙○○有起訴書所指刑法第三百四十九條第一項故買
    贓物罪之犯行，而諭知無罪之判決，自屬有據。從形式上觀
    察，即無判決理由不備及認定事實未依證據之違法情形存在
    ，從而檢察官上開上訴理由(1)(2)部分，均係以起訴時之理由
    ，指摘原審判決認定事實錯誤。惟原審本於全辯論意旨，基
    於法院權責就事實為之論斷，而於理由內詳為記載論述，且
    無違誤，同前所述。上訴人憑持己見認為原判決認定事實不
    當，而對於事實審法院證據取捨裁量權行使之當否所為之任
    意指摘，然並未舉出新事證以實其說，難認為屬具體理由。
  (二)至檢察官上訴理由另謂：原審縱然認為被告之舉不構成故買
    贓物罪，亦應依職權變更法條並適用刑法第三百四十九條第
    一項之收受贓物罪論處云云。然原審既本於調查所得，為綜
    合之判斷，並於原判決詳不能證明被告乙○○犯罪其所憑
    證據及認定之理由，所為論斷，俱有卷存證據資料可資覆按
    ，並無採證或認定事實違背經驗法則或論理法則，或其他違
    背法令之情形。故檢察官上開上訴理由(3)所指原審應依職權
    變更法條並適用刑法第三百四十九條第一項之收受贓物罪，
    並非正確，而於上訴時未憑卷內證據為之指摘，亦屬空泛而
    非具體上訴理由。
四、綜合上情，原審依調查證據之結果，以被告被訴之犯罪不能
    證明而諭知被告無罪之判決，經核尚無不合。是檢察官上開
    上訴意旨顯未具體指摘原判決關於採證認定事實、適用法律
    及量刑等事項，究竟有何違法或不當之情形，僅對原審判決
    憑空任意指摘，其上訴理由，自非具體，揆諸上開說明，其
    上訴不符法定上訴程式，爰不經言詞辯論逕予駁回。
五、依刑事訴訟法第三百六十七條前段、第三百七十二條，判決
    如主文。
中    華    民    國    97    年    10    月    30    日
                  刑事第三庭  審判長法  官  陳義仲
                                    法  官  蔡勝雄
                                    法  官  蘇清水
以上正本證明與原本無異。
不得上訴。
                                    書記官  蔡蘭櫻
中    華    民    國    97    年    10    月    31    日


司法院資訊處製作；財團法人民間司法改革基金會備份。
